【裁判字號】    94,訴,1489
【裁判日期】    950825
【裁判案由】    毒品危害防制條例
【裁判全文】
臺灣彰化地方法院刑事判決              94年度訴字第1489號
公  訴  人  臺灣彰化地方法院檢察署檢察官
被      告  乙○○
                    （另案在臺灣雲林第二監獄執行中）
選任辯護人  吳天富律師
上列被告因違反毒品危害防制條例案件，經檢察官提起公訴（94
年度偵字第4914號），本院判決如下：
    主  文
乙○○共同連續販賣第一級毒品，累犯，處有期徒刑壹拾貳年，
褫奪公權柒年。扣案如附表壹所示之物沒收銷燬之；又如附表貳
所示之物均沒收；又如附表所示之犯罪所得沒收，如全部或一
部不能沒收時，以其財產抵償之。
    犯罪事實
一、乙○○曾於民國91年間因偽造文書案件，經本院以91年度訴
    字第305 號刑事判決無罪，經上訴由臺灣高等法院臺中分院
    以91年度上訴字第940 號刑事判決撤銷原審判決，改判處有
    期徒刑3 月確定，並於91年12月11日易科罰金執行完畢。詎
    其仍不知悔改，明知海洛因屬毒品危害防制條例第2 條第2
    項第1 款規定之第1 級毒品，竟基於販賣第1 級毒品海洛因
    以營利之概括犯意，先向陳宏閣（另案偵查中）購入海洛因
    後，在位於彰化縣伸港鄉○○村○○路351 巷10號3 樓後側
    房間內，以其所有之塑膠管1 支，分裝毒品海洛因，並摻入
    葡萄糖混合稀釋，以賺取差價，並以其所有之NOKIA 廠牌行
    動電話（門號0939—084393號）1 支作為對外聯絡工具，由
    欲購買第1 級毒品海洛因之人撥打上開門號之行動電話與乙○○聯絡，雙方再約定購買金額及交貨地點，以此方式，由
    乙○○單獨1 人，或與真實姓名、年籍均不詳之成年男子2
    人，基於共同販賣第1 級毒品海洛因之犯意聯絡，連續於下
    列時、地為販賣海洛因之行為：
  (一)自94年6 月3 日起至同年6 月6 日止，由A1以公共電話撥打
    乙○○上揭使用之行動電話門號，經與乙○○議定購買金額
    ，並約定在彰化縣伸港鄉仁愛醫院附近處、彰化縣彰化市○○路旁購買海洛因，由乙○○或真實姓名、年籍均不詳之成
    年男子2 人至上揭約定交易地點交付海洛因，乙○○以此方
    式，販賣價格新臺幣（下同）1,000 元之海洛因2 次、販賣
    價格500 元之海洛因4 次予A1，連續販賣共計6 次，合計得
    款4,000 元。
  (二)於94年6 月初某日、同年6 月20日上午10時，由甲○○以行
    動電話門號0923—851061號撥打乙○○使用之上揭行動電話
    門號，經與乙○○議定購買金額，並約定在位於彰化縣伸港
    鄉○○路與中興路口之「全家便利商店」後方處購買海洛因
    ，以此方式，每次販賣價格500 元之海洛因予甲○○，連續
    販賣共計2 次，合計得款1,000 元。嗣於94 年6月23日上午
    某時，由甲○○與乙○○以上揭方式議定購買海洛因金額50
    0 元，並約定在上址交付，嗣因乙○○於同年6 月23日上午
    9 時20分，外出交付海洛因時，為警在彰化縣伸港鄉○○村
    ○○路351 巷口處查獲，而無法交付海洛因與甲○○，交易
    並未完成，另扣得乙○○所有供販賣海洛因所用之上揭行動
    電話1 支、黑色皮包1 個、第1 級毒品海洛因21包（合計淨
    重2.93公克，空包裝重6.13公克，純度21.5 7％，純質淨重
    0.63公克）、用以稀釋海洛因之葡萄糖粉末10包、分裝毒品
    海洛因所用之塑膠管1 支；非供販賣第1 級毒品所用之未使
    用之注射針筒6 支、塑膠鏟管2 支，及丙○○所有供施用第
    1 級毒品海洛因所用之已使用之注射針筒1 支，因而查獲上
    情。
二、案經彰化縣警察局和美分局報請臺灣彰化地方法院檢察署檢
    察官偵查起訴。
    理  由
一、程序部分：
  (一)被告於本案所犯毒品危害防制條例第4 條第1 項之罪，法定
    本刑為死刑或無期徒刑，A1向警方檢舉被告販賣海洛因涉犯
    該罪，合於證人保護法第2 條第1 款（刑事案件，最輕本刑
    為3 年以上有期徒刑之罪）、第11條之規定，於偵、審中就
    其身分之記載，僅以代號為之，以資保護，先予說明。
  (二)按被告以外之人於偵查中向檢察官所為陳述，除顯有不可信
    之情況者外，得為證據，刑事訴訟法第159 條之1 第2 項定
    有明文。蓋因檢察官與法官同為司法官署，且檢察官代表國
    家偵查犯罪，依法有訊問被告、證人及鑑定人之權力，且須
    對被告有利、不利之情形均應注意，況徵諸實務運作，檢察
    官實施刑事偵查程序，亦能恪遵法定程序之要求，不致有違
    法取證情事且可信度極高，是被告以外之人前於偵查中已具
    結而為證述，除反對該項供述得具有證據能力之一方，已釋
    明「顯有不可信之情況」之理由外，不宜以該證人未能於審
    判中接受他造之反對詰問為由，即遽指該證人於偵查中之陳
    述不具證據能力，方符前揭法條之立法意旨。是證人甲○○
    、證人即被告女友丙○○於檢察官偵查中，經具結所為陳述
    （參見臺灣彰化地方法院檢察署94年度偵字第4914號偵查卷
    宗第17頁至第18頁、第21頁），被告未曾提及檢察官在偵查
    時，有任何不法取供之情形，是客觀上並無顯不可信之情況
    ，前揭證人於偵查中之證言，均具有證據能力。
  (三)按被告以外之人於審判外之陳述，雖不符前4 條之規定，而
    經當事人於審判程序同意作為證據，法院審酌該言詞陳述或
    書面陳述作成時之情況，認為適當者，亦得為證據。當事人
    、代理人或辯護人於法院調查證據時，知有第159 條第1 項
    不得為證據之情形，而未於言詞辯論終結前聲明異議者，視
    為有前項之同意，刑事訴訟法第159 條之5 定有明文。立法
    意旨在於傳聞證據未經當事人之反對詰問予以核實，原則上
    先予排除，惟若當事人已放棄詰問或未聲明異議，基於證據
    資料愈豐富，愈有助於真實發現之理念，且強化言詞辯論主
    義，法院自可承認該傳聞證據例外擁有證據能力。經查，證
    人丙○○、甲○○、A1分別於警詢中之陳述（參見彰化縣警
    察局和美分局和警刑字第094002381 號警卷第4 頁至第9 頁
    ），雖均係被告以外之人於審判外之陳述，性質上屬傳聞證
    據，惟經檢察官及被告同意作為證據，又本院審酌該言詞陳
    述作成時之情況，並查無其他不法之情狀，足認為得為本案
    之證據，依刑事訴訟法第159 條之5 之規定，有證據能力。
二、訊據被告黃身家於本院審理時，固坦承於上揭時、地，連續
    販賣第1 級毒品海洛因與證人甲○○之犯行，惟矢口否認有
    何與他人共同販賣海洛因與證人A1之犯行，辯稱：其僅在彰
    化縣伸港鄉地區販賣海洛因，且其自己單獨販賣海洛因，並
    未指示他人交付海洛因與A1云云。經查：
  (一)被告於前揭時、地，連續販賣海洛因與證人甲○○之事實，
    業據被告於偵訊及本院審理中坦承不諱，且有證人甲○○於
    警詢、偵訊及本院審理中均證述：其於94年6 月初某日、同
    年6 月20日上午10時許，以行動電話門號0923—851061號撥
    打被告使用之上揭行動電話門號，經與被告議定購買金額，
    並約定在位於彰化縣伸港鄉○○路與中興路口之「全家便利
    商店」後方處購買海洛因，以此方式，每次購買價格500 元
    之海洛因，連續向被告購買共計2 次。嗣於94年6 月23日上
    午某時，其向被告以上揭方式議定購買海洛因金額500 元，
    嗣因被告於同年6 月23日上午9 時20分，外出交付海洛因時
    ，為警在彰化縣伸港鄉○○村○○路351 巷口處查獲，而無
    法交付海洛因，交易並未完成（參見同上警卷第6 頁至第7
    頁；同上偵查卷宗第22頁；本院95年8 月11日審判筆錄）等
    語明確，且有臺灣大哥大股份有限公司用戶基本資料查詢1
    份（參見同上偵查卷宗第52頁）、行動電話聯絡畫面照片3
    紙（參見同上警卷第29頁、第30頁）附卷可參，核屬相符。
    至扣案之NOKIA 廠牌行動電話（門號0939—084393號）1 支
    、黑色皮包1 個，為被告所有供販賣海洛因時所用之物，業
    據被告於本院審理中陳述明確。又證人甲○○有施用第1 級
    毒品海洛因，為警方採集尿液送驗，呈嗎啡陽性反應等情，
    此有彰化縣衛生局93年12月13日煙檢字第934282號、詮昕科
    技股份有限公司94年3 月11日濫用藥物尿液檢驗報告各1 紙
    （參見臺灣彰化地方法院檢察署93年度毒偵字第4612號偵查
    卷宗第27頁）附卷可參，且證人甲○○於94年間因施用第1
    級毒品海洛因案件，經本院以94年度訴字第1811號刑事判決
    判處有期徒刑1 年4 月確定，亦有臺灣高等法院被告前案紀
    錄表1 份存卷可考，足見證人甲○○確有施用第1 級毒品海
    洛因，且有購買海洛因之需求，證人甲○○之上揭證詞，應
    可採信，被告上揭自白核與前揭事證相符，足可採信，是被
    告確有於前揭時地，連續販賣第1 級毒品海洛因予證人甲○○之事實，至為明確。
  (二)另證人A1於警詢及本院審理中均證述：其自94年6 月3 日起
    至同年6 月6 日止，以公共電話撥打被告使用之上揭行動電
    話門號，經與被告議定購買金額，並約定在彰化縣伸港鄉仁
    愛醫院附近處、彰化縣彰化市○○路旁購買海洛因，由被告
    或真實姓名、年籍均不詳之成年男子2 人至上揭約定交易地
    點交付海洛因，被告以此方式，販賣價格1,000 元之海洛因
    2 次、販賣價格500 元之海洛因4 次，連續販賣共計6 次（
    參見同上警卷第8 頁至第9 頁；本院95年8 月11日審判筆錄
    ）等語，核與證人即被告女友丙○○於警詢中證述：被告將
    海洛因依重量分成500 元、1,000 元之包裝，並以行動電話
    門號0939—084393號為聯絡工具，欲購買第1 級毒品海洛因
    之人撥打上開門號之行動電話與被告聯絡，再約定購買金額
    及交貨地點（參見同上警卷第5 頁）等語相符，況證人A1有
    施用第1 級毒品海洛因案件，經法院判處有期徒刑確定，亦
    有臺灣高等法院被告前案紀錄表1 份（參見本院卷宗）存卷
    可考，足見證人A1確有施用第1 級毒品海洛因，且有購買海
    洛因之需求，爰審酌證人A1與被告並無仇恨嫌隙，在客觀上
    證人A1並無虛詞誣陷被告之必要，且觀諸證人A1於警詢及本
    院審理中均證述向被告購買毒品之聯絡交易之方式，亦與證
    人丙○○於警詢中證述相同；又被告於偵訊中自白，除販賣
    海洛因與甲○○外，復有販賣與不詳姓名之人，足見被告販
    賣海洛因之對象並未僅有證人甲○○，尚有其他購買海洛因
    之人，是證人A1、丙○○之上揭證詞並無瑕疵，亦與被告偵
    訊之自白相符，應可採信。是被告確有連續販賣第1 級毒品
    海洛因予證人A1，並由被告或真實姓名、年籍均不詳之成年
    男子2 人至上揭約定交易地交付海洛因之事實，至為明確。
    被告上揭所辯，應係臨訟卸責之詞，不足採信。
  (三)至證人黃蕙玲於偵訊中雖證述，其於警詢中證述被告販賣海
    洛因並未屬實，因警方其配合指證被告販賣毒品海洛因云云
    （參見同上偵查卷宗第18頁），爰審酌證人黃蕙玲既係被告
    女友，當無設詞陷害被告之必要，且證人黃蕙玲於警詢中之
    陳述核與證人A1前揭證述內容相符，且被告亦於本院審理中
    自承販賣毒品與證人甲○○，是證人黃蕙玲於偵訊中所為之
    上揭證述其警詢中所言不實在云云，與前揭事證不符，應係
    迴護被告所為之不實證述，不足採信。
  (四)又海洛因毒品害人匪淺，政府懸為禁令，禁止非法施用販賣
    ，若非有利可圖，當無甘冒重典而販賣之理；又被告係利用
    向另案被告陳宏閣購得毒品海洛因後，再以塑膠管1 支分裝
    毒品海洛因，並以葡萄糖粉10包稀釋海洛因分裝轉售牟利等
    情，業經被告於本院審理中陳述明確（參見本院95年8 月11
    日審判筆錄第37頁），並有扣案之粉末21包，經送驗後，含
    有第1 級毒品海洛因成分（合計淨重2.93公克，空包裝重6.
    13公克，純度21.57 ％，純質淨重0.63公克），此有法務部
    調查局94年8 月8 日調科壹字第140011916 號鑑定通知書及
    照片各1 紙（參見同上偵查卷宗第35頁、第123 頁）附卷可
    稽；至扣案葡萄糖粉10包，經送驗後，均無第1 、2 級毒品
    反應，另塑膠管1 支經送驗後，呈殘有第1 級毒品海洛因陽
    性反應等情，此有財團法人私立高雄醫學大學附設中和紀念
    醫院94年10月7 日高醫附秘字第0940002964號函檢附之報告
    編號9409—369 至378 號、380 號檢驗報告各1 紙（參見本
    院卷宗）附卷可稽。是被告有從中賺取牟利之意圖及事實，
    亦可認定。
  (五)綜上所述，本案事證明確，被告上開犯行，應堪認定。
三、查被告行為後，刑法業於94年2 月2 日修正公布，95年7 月
    1 日起施行，如【附表四】所示之條文業經修正。按行為後
    法律有變更者，適用行為時之法律，但行為後之法律有利於
    行為人者，適用最有利於行為人之法律，修正後刑法第2 條
    第1 項定有明文。此條規定係規範行為後法律變更所生新舊
    法律比較適用之準據法，本身尚無新舊法比較之問題，於新
    法施行後，應一律適用新法第2 條第1 項之規定，為「從舊
    從輕」之比較。再按本次法律變更，比較時應就罪刑有關之
    共犯、未遂犯、想像競合犯、牽連犯、連續犯、結合犯，以
    及累犯加重、自首減輕暨其他法定加減原因（如身分加減）
    與加減例等一切情形，綜其全部罪刑之結果而為比較；另從
    刑附屬於主刑，除法律有特別規定者外，依主刑所適用之法
    律；修正後刑法第59條之規定，為法院就刑之酌減審認標準
    見解之明文化，非屬法律之變更（最高法院95年5 月23日95
    年度第8 次刑庭會議決議參照），其比較理由及結果均詳如
    附表，先予敘明。
四、又查海洛因屬毒品危害防制條例第2 條第2 項第1 款所規定
    之第1 級毒品。再刑事法上販賣罪之完成，與民事上買賣契
    約之成立，二者概念尚有不同。在民事上，買賣雙方就買賣
    標的物與價金等買賣要件之意思表示一致，其買賣契約固已
    成立。然刑事法上之販賣行為，則須以營利為目的，將標的
    物販入或賣出，有一於此，其犯罪行為始為完成，苟行為人
    尚未將標的物販入或賣出，即難謂其販賣行為已屬完成。而
    所謂賣出，自應以標的物已否交付為斷，苟標的物已經交付
    ，縱令買賣價金尚未給付，仍應論以販賣既遂罪（最高法院
    89年度臺上字第3539號判決要旨參照）。核被告所為，係犯
    毒品危害防制條例第4 條第1 項之販賣第1 級毒品既遂罪；
    至被告於94年6 月23日上午某時販賣海洛因與甲○○，因尚
    未交付標的物，依上揭說明，係犯同條例第4 條第6 項、第
    1 項販賣第1 級毒品未遂罪。被告與真實姓名、年籍均不詳
    之成年男子2 人就前揭犯罪事實欄一(一)部分所示犯行，有犯
    意聯絡及行為分擔，為共同正犯。被告持有第1 級毒品海洛
    因之低度行為，應為販賣之高度行為吸收，不另論罪。被告
    先後多次販賣海洛因之犯行，時間緊接，手法相同，觸犯構
    成要件同一之罪名，為連續犯，應依修正前刑法第56條之規
    定論以情節較重之販賣第1 級毒品既遂罪，並依連續犯之例
    加重之，惟其法定刑為死刑或無期徒刑部分，依修正前刑法
    第64 條 第1 項、第65條第1 項規定，不得加重，此部分不
    予加重，僅就其他之法定刑部分加重之。又被告曾於91年間
    因偽造文書案件，經本院以91年度訴字第305 號刑事判決無
    罪，經上訴由臺灣高等法院臺中分院以91年度上訴字第940
    號刑事判決撤銷原審判決，改判處有期徒刑3 月確定，並於
    91年12 月11 日易科罰金執行完畢等情，此有臺灣高等法院
    被告前案紀錄表、臺灣彰化地方法院檢察署刑案資料查註紀
    錄表各1 份存卷可考，其於5 年內再犯本案有期徒刑以上之
    罪，為累犯，應依修正前刑法第47條之規定加重其刑，惟其
    法定刑為死刑或無期徒刑部分，依修正前刑法第64條第1 項
    、第65條第1 項規定，不得加重，此部分不予加重，僅就其
    他之法定刑部分遞加之。又按毒品危害防制條例制定之目的
    ，係為防制毒品危害，維護國民身心健康，而有關販賣第1
    級毒品罪責部分，則處以死刑或無期徒刑之重刑，若未區分
    行為人販賣毒品之數量、目的及所造成之危害，一律處以死
    刑或無期徒刑之重刑，自非罰其所當罰之刑事政策之目的，
    亦非為阻絕毒害唯一方法，且被告販賣海洛因之對象僅有2
    人，所販賣毒品海洛因之數量尚非鉅大，與一般大盤或中盤
    毒販，對於社會之危害程度重大應有差異，依其犯罪情狀，
    顯有可憫恕之情形，認量處最低法定刑度之無期徒刑，猶屬
    過重，是其上開販賣海洛因之犯行，爰依刑法第59條之規定
    酌減其刑。爰審酌被告明知毒品戕害國人身心健康，竟販賣
    海洛因予上揭證人，危害社會治安非輕，惟念及其販賣海洛
    因之次數、數量及販賣對象之人數，所生損害，及於本院最
    後審理期日時，方坦承犯行等一切情狀，量處如主文所示之
    刑，以示儆懲。又依被告販賣海洛因之性質，認有褫奪公權
    之必要，爰依修正前刑法第37條第2 項規定，併宣告褫奪公
    權7 年。
五、依毒品危害防制條例第18條第1 項前段規定，得諭知沒收並
    銷燬之者，以查獲之毒品及專供製造或施用毒品之器具為限
    ，並不及於毒品之外包裝。同條例第19條第1 項復規定犯同
    條例第4 條至第9 條、第12條、第13條或第14條第1 項、第
    2 項之罪者，其供犯罪所用之物或因犯罪所得之財物，均需
    諭知沒收之，法院無審酌之餘地。而毒品之外包裝有防止毒
    品裸露、逸出及潮濕之功用，並便於攜帶及運輸，其係供販
    賣、運輸毒品所用之物，至為顯然，應依毒品危害防制條例
    第19條第1 項之規定宣告沒收之，方屬適法（最高法院90年
    度臺上字第2046號判決要旨參照）；又按毒品危害防制條例
    第19條第1 項規定：犯第4 條之罪者，其供犯罪所用或因犯
    罪所得之財物，均沒收之，如全部或一部不能沒收時，追徵
    其價額或以其財產抵償之。但該條項並無如同條例第18條第
    1 項所定「不問屬於犯人與否，沒收之」之明文，自屬相對
    沒收主義之立法。是其應沒收之物，應以屬被告所有者為限
    。又該規定所稱「追徵其價額」者，係指所沒收之物為金錢
    以外之其他財物而無法沒收時，應追徵其價額，使其繳納與
    原物相當之價額。如所得財物為金錢而無法沒收時，始應「
    以其財產抵償之」（最高法院95年度臺上字第305 號判決要
    旨參照）。經查：
  (一)扣案之第1 級毒品海洛因21包（合計淨重2.93公克，純度
    21.57 ％，純質淨重0.63公克）；含無法析離微量海洛因
    之塑膠管1 支，均已如前述，分別屬查獲之第1 級毒品，爰
    依毒品危害防制條例第18條第1 項前段規定，不問屬於犯人
    與否，均予宣告沒收銷燬之；又鑑定耗損之毒品，既已滅失
    ，即無庸併予宣告沒收銷燬。
  (二)扣案之包裝前揭海洛因之包裝袋共計21個、黑色皮包1 個，
    為被告所有且販賣毒品時，防其裸漏、潮濕，便於交付所用
    之物；至扣案無毒品反應之葡萄糖粉10包，為被告所有之物
    ，且係供被告犯毒品危害防制條例第4 條之罪所用之物，業
    經本院認定如前，爰依同條例第19條第1 項前段規定，均予
    宣告沒收。
  (三)被告連續販賣第1 級毒品海洛因之所得，如【附表三】所示
    之財物，共計5,000 元，已如前述，應依毒品危害防制條例
    第19條第1 項之規定宣告沒收。又被告上揭販賣所得財物，
    均未扣案，如全部或一部不能沒收時，應以其財產抵償之。
  (四)扣案之NOKIA 廠牌行動電話1 支，係被告所有供聯絡販賣毒
    品事宜所用之物，已如前述，爰依毒品危害防制條例第19條
    第1 項之規定宣告沒收。至被告使用之行動電話門號0939—
    084393號，因非以被告名義所申設，而係以用戶黃憲洋名義
    登記等情，此有臺灣大哥大股份有限公司用戶基本資料查詢
    1 份（參見同上偵查卷宗第52頁）附卷可參，是上揭門號之
    SIM 卡各1 張，尚不能認定為被告所有之物，爰不併予宣告
    沒收。
  (五)至警方查獲本案時扣得之未使用之注射針筒6 支、塑膠鏟管
    2 支、已使用之注射針筒1 支，雖經送請高雄醫學大學附設
    中和紀念醫院鑑定認為有微量海洛因陽性反應，此有該院94
    年9 月20日報告編號9409—380 至382 號檢驗報告各1 紙（
    參見本院卷宗）附卷可參。然扣案之未使用之注射針筒6 支
    、塑膠鏟管2 支，係供被告自己施用毒品所用之物，並非用
    於販賣毒品所用；至已使用之注射針筒1 支則係被告女友黃
    蕙玲所有供施用毒品所用之物，業據被告於本院審理中陳述
    明確，核與證人黃蕙玲於警詢中證述內容相符。是上揭扣案
    注射針筒、塑膠鏟管既與本案被告販賣海洛因之犯行無關，
    爰不另於本案宣告沒收或沒收銷燬之，自應於被告、證人黃
    蕙玲另案施用第1 級毒品犯行部分諭知沒收或沒收銷燬之，
    附此敘明。
據上論斷，應依刑事訴訟法第299 條第1 項前段，毒品危害防制
條例第4 條第1 項、第18條第1 項前段、第19條第1 項，刑法第
11條、第2 條第1 項前段、第28條、第56條（修正前）、第47條
（修正前）、第59條、第37條第2 項（修正前），判決如主文。
本案經檢察官郭玄義到庭執行職務。
中    華    民    國    95    年    8     月    25    日
                  刑事第一庭    審判長法  官 葉榮郎
                                      法  官 郭麗萍
                                      法  官 唐中興
以上正本證明與原本無異。
如不服本判決，應於判決送達後十日內向本院提出上訴狀 (須附
繕本 )。
中    華    民    國    95    年    8     月    25    日
                                      書記官 施惠卿
【附錄本判決論罪科刑法條全文】：
毒品危害防制條例第4條
製造、運輸、販賣第1 級毒品者，處死刑或無期徒刑；處無期徒
刑者，得併科新臺幣1 千萬元以下罰金。
製造、運輸、販賣第2 級毒品者，處無期徒刑或7 年以上有期徒
刑，得併科新臺幣7 百萬元以下罰金。
製造、運輸、販賣第3 級毒品者，處5 年以上有期徒刑，得併科
新臺幣5 百萬元以下罰金。
製造、運輸、販賣第4 級毒品者，處3 年以上10年以下有期徒刑
，得併科新臺幣3 百萬元以下罰金。
製造、運輸、販賣專供製造或施用毒品之器具者，處1 年以上7
年以下有期徒刑，得併科新臺幣1 百萬元以下罰金。
前5項之未遂犯罰之。
【附表一】：
一扣案之第一級毒品海洛因貳拾壹包（合計淨重貳點玖公克，
  純度百分之貳拾壹點伍柒，純質淨重零點陸公克）。
二含無法析離微量海洛因之塑膠管壹支。
【附表二】：
一扣案之NOKIA廠牌行動電話壹支。
二扣案之前揭包裝海洛因之包裝袋共計貳拾壹個。
三扣案之黑色皮包壹個。
四扣案之葡萄糖粉壹拾包。
【附表三】：販賣海洛因所得之財物，共計新臺幣伍仟元。
一販賣海洛因予A1部分，共計陸次，其中新臺幣壹仟元貳次，新
  臺幣伍佰元肆次，合計所得財物新臺幣肆仟元（未扣案）。
二販賣海洛因予甲○○部分，共計貳次，每次新臺幣伍佰元，所
  得財物新臺幣壹仟元（未扣案）。
【附表四】：
┌──┬───────┬───────┬───────┬────┬────┬──────┐
│變更│行為時法（下稱│裁判時法（下稱│   比較理由   │比較依據│比較結果│    備註    │
│事項│舊法）之條文及│新法）之條文及│              │        │何者對行│            │
│    │內容          │內容          │              │        │為人有利│            │
├──┼───────┼───────┼───────┼────┼────┼──────┤
│共同│二人以上共同實│二人以上共同實│刑法第28有關共│不生新舊│不生新舊│            │
│正犯│施犯罪之行為者│行犯罪之行為者│同正犯規定，僅│法比較之│法比較之│            │
│之文│，皆為正犯。  │，皆為正犯。  │作文字修正，對│問題，應│問題，應│            │
│字修│              │              │於狹義共同正犯│逕適用新│逕適用新│            │
│正  │              │              │（指有犯意聯絡│法之規定│法之規定│            │
│    │              │              │及行為分擔之數│。      │。      │            │
│    │              │              │行為人）之認定│        │        │            │
│    │              │              │，不生任何影響│        │        │            │
│    │              │              │，應逕依新法之│        │        │            │
│    │              │              │規定。        │        │        │            │
│    │              │              │              │        │        │            │
│    │              │              │              │        │        │            │
│    │              │              │              │        │        │            │
│    │              │              │              │        │        │            │
│    │              │              │              │        │        │            │
│    │              │              │              │        │        │            │
│    │              │              │              │        │        │            │
│    │              │              │              │        │        │            │
├──┼───────┼───────┼───────┼────┼────┼──────┤
│連續│【修正前刑法第│              │              │        │        │            │
│犯刪│56條】        │              │              │        │        │            │
│除  │              │              │              │        │        │            │
│    │連續數行為而犯│刪除          │一般認為連續犯│刑法第2 │舊法    │1.不包括法院│
│    │同一罪名者，以│              │在本質上係數行│條第1項 │        │  審理結果認│
│    │一罪論。但得加│              │為而屬數罪，僅│前段    │        │  連續犯係接│
│    │重其刑至二分之│              │係基於訴訟經濟│        │        │  續犯或包括│
│    │一            │              │或責任吸收原則│        │        │  上一罪等情│
│    │              │              │之考量，而論以│        │        │  形。      │
│    │              │              │一罪，新法將連│        │        │2.連續之數行│
│    │              │              │續犯之規定廢除│        │        │  為須均在舊│
│    │              │              │後，除非符合「│        │        │  法時期始可│
│    │              │              │接續犯」或「包│        │        │  ，如部分行│
│    │              │              │括的一罪」之情│        │        │  為發生在新│
│    │              │              │形，可認為構成│        │        │  法施行後，│
│    │              │              │單一之犯罪外，│        │        │  則該部分應│
│    │              │              │均應認係數罪併│        │        │  逕適用新法│
│    │              │              │罰。          │        │        │  。        │
├──┼───────┼───────┼───────┼────┼────┼──────┤
│累犯│【修正前刑法第│【刑法第47條第│              │        │        │            │
│要件│47條】        │1項】         │              │        │        │            │
│變更│              │              │              │        │        │            │
│    │受有期徒刑之執│受徒刑之執行完│1.舊法於徒刑執│刑法第2 │因本案再│            │
│    │行完畢，或受無│畢，或一部之執│  行完畢或一部│條第1項 │犯者為故│            │
│    │期徒刑或有期徒│行而赦免後，5 │  之執行而赦免│前段    │意犯罪，│            │
│    │刑一部之執行而│年以內故意再犯│  後，5 年內故│        │新舊法規│            │
│    │赦免後，5 年以│有期徒刑以上之│  意或過失再犯│        │定並無何│            │
│    │內再犯有期徒刑│罪者，為累犯，│  有期徒刑以上│        │不同，新│            │
│    │以上之罪者，為│加重本刑至二分│  之罪者，均為│        │法並無較│            │
│    │累犯，加重本刑│之一。        │  累犯；新法則│        │有利於被│            │
│    │至二分之一。  │              │  僅於故意犯罪│        │告，應適│            │
│    │              │              │  ，始構成累犯│        │用修正前│            │
│    │              │              │  。          │        │行為時之│            │
│    │              │              │2.然如再犯者係│        │舊法。  │            │
│    │              │              │  故意犯罪，新│        │        │            │
│    │              │              │  舊法規定並無│        │        │            │
│    │              │              │  何不同，新法│        │        │            │
│    │              │              │  並無較有利於│        │        │            │
│    │              │              │  被告，應適用│        │        │            │
│    │              │              │  修正前行為時│        │        │            │
│    │              │              │  之舊法。    │        │        │            │
├──┼───────┼───────┼───────┼────┼────┼──────┤
│罰金│【修正前刑法第│【刑法第33條第│              │        │        │            │
│刑下│33條第5 款】  │5 款】        │              │        │        │            │
│限變│              │              │              │        │        │            │
│更  │罰金：（銀元）│罰金：新臺幣  │罰金刑之下限，│刑法第2 │舊法    │            │
│    │1 元以上。    │1,000 元以上，│由銀元10元（亦│條第1項 │        │            │
│    │              │以百元計算。  │經提高）即新臺│前段    │        │            │
│    │              │              │幣30元，提高為│        │        │            │
│    │              │              │新臺幣1,000 元│        │        │            │
│    │              │              │。            │        │        │            │
├──┼───────┼───────┼───────┼────┼────┼──────┤
│褫奪│【修正前刑法第│【刑法第36條】│              │        │        │            │
│公權│36條】        │              │              │        │        │            │
│資格│褫奪公權者，褫│褫奪公權者，褫│修正前刑法第36│按從刑附│按從刑附│            │
│範圍│奪左列資格：  │奪下列資格：  │條規定，褫奪公│屬於主刑│屬於主刑│            │
│變更│一為公務員之資│一為公務員之資│權者，褫奪之資│，除法律│，除法律│            │
│    │  格。        │  格。        │格為公務員、公│有特別規│有特別規│            │
│    │二為公職候選人│二為公職候選人│職候選人及行使│定者外，│定者外，│            │
│    │  之資格。    │  之資格。    │選舉、罷免、創│依主刑所│依主刑所│            │
│    │三行使選舉、罷│              │制、複決四權之│適用之法│適用之法│            │
│    │  免、創制、複│              │資格。修正後則│律，則褫│律，則褫│            │
│    │  決四權之資格│              │將第3 款之限制│奪公權部│奪公權部│            │
│    │  。          │              │刪除，限縮公民│分，應依│分，應依│            │
│    │              │              │權遭褫奪之程度│主刑所示│主刑所示│            │
│    │              │              │，與基本權之保│用之法律│用之法律│            │
│    │              │              │護難謂無涉，較│。      │。      │            │
│    │              │              │修正前之規定有│        │        │            │
│    │              │              │利於行為人，然│        │        │            │
│    │              │              │按從刑附屬於主│        │        │            │
│    │              │              │刑，除法律有特│        │        │            │
│    │              │              │別規定者外，依│        │        │            │
│    │              │              │主刑所適用之法│        │        │            │
│    │              │              │律，則褫奪公權│        │        │            │
│    │              │              │部分，應依主刑│        │        │            │
│    │              │              │所示用之法律。│        │        │            │
├──┼───────┼───────┼───────┼────┼────┼──────┤
│褫奪│【修正前刑法第│【刑法第37條第│              │        │        │            │
│公權│37條第2項】   │2項】         │              │        │        │            │
│要件│              │              │              │        │        │            │
│變更│宣告6月以上有 │宣告1年以上有 │修正前刑法第37│按從刑附│按從刑附│            │
│    │期徒刑，依犯罪│期徒刑，依犯罪│條第2 項規定，│屬於主刑│屬於主刑│            │
│    │性質認為有褫奪│之性質認為有褫│宣告6 月以上有│，除法律│，除法律│            │
│    │公權之必要者，│奪公權之必要者│期徒刑，依犯罪│有特別規│有特別規│            │
│    │宣告褫奪公權1 │，宣告1年以上 │之性質認為有褫│定者外，│定者外，│            │
│    │年以上10年以下│10年以下褫奪公│奪公權之必要者│依主刑所│依主刑所│            │
│    │。            │權。          │，宣告褫奪公權│適用之法│適用之法│            │
│    │              │              │1 年以上10年以│律，則褫│律，則褫│            │
│    │              │              │下，修正理由認│奪公權部│奪公權部│            │
│    │              │              │為，宣告6 月以│分，應依│分，應依│            │
│    │              │              │上未滿1 年有期│主刑所示│主刑所示│            │
│    │              │              │徒刑者，犯罪情│用之法律│用之法律│            │
│    │              │              │狀多屬輕微，並│。      │。      │            │
│    │              │              │無褫奪公權之必│        │        │            │
│    │              │              │要。宜將其宣告│        │        │            │
│    │              │              │刑下限由6 月酌│        │        │            │
│    │              │              │改為1 年，修正│        │        │            │
│    │              │              │後已提高從刑褫│        │        │            │
│    │              │              │奪公權之門檻，│        │        │            │
│    │              │              │然按從刑附屬於│        │        │            │
│    │              │              │主刑，除法律有│        │        │            │
│    │              │              │特別規定者外，│        │        │            │
│    │              │              │依主刑所適用之│        │        │            │
│    │              │              │法律，則褫奪公│        │        │            │
│    │              │              │權部分，應依主│        │        │            │
│    │              │              │刑所示用之法律│        │        │            │
│    │              │              │。            │        │        │            │
├──┼───────┼───────┼───────┼────┼────┼──────┤
│死刑│【修正前刑法第│【刑法第64條】│              │        │        │            │
│之加│64 條】       │              │              │        │        │            │
│減例│              │              │              │        │        │            │
│變更│死刑不得加重。│死刑不得加重。│刑法第64條第2 │刑法第2 │ 舊法   │            │
│    │死刑減輕者，無│死刑減輕者，為│項修正後，死刑│條第1項 │        │            │
│    │期徒刑，或為15│無期徒刑。    │減輕者，為無期│前段    │        │            │
│    │以下12年以上有│              │徒刑，使法官量│        │        │            │
│    │期刑。        │              │刑範圍受到限縮│        │        │            │
│    │              │              │，行為人將受到│        │        │            │
│    │              │              │較舊法為重或刑│        │        │            │
│    │              │              │期較高之刑罰，│        │        │            │
│    │              │              │行為人受處罰之│        │        │            │
│    │              │              │實質內涵顯有變│        │        │            │
│    │              │              │更，應屬第2 條│        │        │            │
│    │              │              │第1 項之法律變│        │        │            │
│    │              │              │更，自應比較新│        │        │            │
│    │              │              │舊法，適用最有│        │        │            │
│    │              │              │利行為人之舊法│        │        │            │
│    │              │              │。            │        │        │            │
├──┼───────┼───────┼───────┼────┼────┼──────┤
│無期│【修正前刑法第│【刑法第65條】│              │        │        │            │
│徒刑│65 條】       │              │              │        │        │            │
│之加│              │              │              │        │        │            │
│減例│無期徒刑不得重│無期徒刑不得加│刑法第65條第2 │刑法第2 │ 舊法   │            │
│變更│。            │重。          │修正後，無期徒│條第1項 │        │            │
│    │無期徒刑減輕，│無期徒刑減輕者│刑減輕者，為20│前段    │        │            │
│    │為7年以上有期 │，為20年以下15│年以下15年以上│        │        │            │
│    │徒。          │年以上有期徒刑│有期徒刑，使法│        │        │            │
│    │              │。            │官量刑範圍受到│        │        │            │
│    │              │              │限縮，行為人將│        │        │            │
│    │              │              │受到較舊法為重│        │        │            │
│    │              │              │或刑期較高之刑│        │        │            │
│    │              │              │罰，行為人受處│        │        │            │
│    │              │              │罰之實質內涵顯│        │        │            │
│    │              │              │有變更，應屬刑│        │        │            │
│    │              │              │法第2條第1項之│        │        │            │
│    │              │              │法律變更，自應│        │        │            │
│    │              │              │比較新舊法，適│        │        │            │
│    │              │              │用最有利行為人│        │        │            │
│    │              │              │之舊法。      │        │        │            │
├──┼───────┼───────┼───────┼────┼────┼──────┤
│罰金│【修正前刑法第│【刑法第67條】│              │        │        │            │
│刑之│68 條】       │              │              │        │        │            │
│加減│              │              │              │        │        │            │
│例變│罰金加減者，僅│罰金加減者其最│罰金刑之加重，│刑法第2 │ 舊法   │            │
│更  │加減其最高度。│高度及最低度同│依修正前刑法第│條第1項 │        │            │
│    │              │加減之。      │68條規定，僅加│前段    │        │            │
│    │              │              │重其最高度；依│        │        │            │
│    │              │              │修正刑法第67條│        │        │            │
│    │              │              │規定，其最高度│        │        │            │
│    │              │              │及最低度同加重│        │        │            │
│    │              │              │之。是修正前刑│        │        │            │
│    │              │              │法較有利於被告│        │        │            │
│    │              │              │。            │        │        │            │
├──┴───┬───┼───────┴───────┴────┴────┴──────┤
│整體比較結果│  舊法│1.刑法第28有關共同正犯規定，僅作文字修正，對於狹義共同正犯（指有│
│            │      │   犯意聯絡及行為分擔之數行為人）之認定，不生任何影響，應逕行適 │
│            │      │   用新法規定。                                                 │
│            │      │2.本案被告連續多次販賣海洛因之犯行，均在舊法時期，且非屬「接續犯│
│            │      │  」或「包括的一罪」之情形，依新法將連續犯之規定廢除後，均應認係│
│            │      │  數罪併罰；依修正前刑法第56條之規定，屬裁判上一罪，得加重其刑至│
│            │      │  二分之一（法定本刑除罰金刑外，死刑、無期徒刑依法不得加重之），│
│            │      │  是依修正刑法第2 條第1 項前段比較，應適用修正前刑法第56條之規定│
│            │      │  ，對被告有利。                                                │
│            │      │3.累犯部分，因本案再犯者為故意犯罪，依上揭說明，新法並無較有利於│
│            │      │  被告，應適用修正前刑法第47條。                                │
│            │      │4.罰金刑之下限部分，由銀元10元（亦經提高）即新臺幣30元，提高為新│
│            │      │  臺幣1,000 元，應刑法第2 條第1 項前段適用行為時之修正前刑法第33│
│            │      │  條第5 款。                                                    │
│            │      │4.死刑、無期徒刑、罰金刑之加減例均有變更，均應適用修正前之規定。│
│            │      │5.被告行為後之法律已有變更，經綜合比較結果，適用舊法應對被告並無│
│            │      │  不利，是應依刑法第2 條第1 項前段規定適用舊法。另按從刑附屬於主│
│            │      │  刑，除法律有特別規定者外，依主刑所適用之法律即適用舊法，則褫奪│
│            │      │  公權部分，應適用修正前刑法第36條、第37條第2 項。              │
│            │      │                                                                │
└──────┴───┴────────────────────────────────┘


司法院資訊處製作；財團法人民間司法改革基金會備份。
